【裁判字號】    97,訴,1293
【裁判日期】    980305
【裁判案由】    侵權行為損害賠償
【裁判全文】
臺灣臺南地方法院民事判決              97年度訴字第1293號
原告  乙 ○ ○
被告  甲 ○ ○
      丁 ○ ○
      丙○○○
上列當事人間請求侵權行為損害賠償事件，經本院於民國98年2
月19日言詞辯論終結，判決如下：
    主      文
被告甲○○應給付原告新台幣陸仟元。
原告其餘之訴駁回。
訴訟費用新台幣參萬零柒佰元，由被告甲○○負擔新台幣柒佰元
，由原告負擔新台幣參萬元。
本判決原告勝訴部分得假執行。
    事實及理由
一、原告主張略以：
（一）被告甲○○與被告丁○○係夫妻，被告丙○○○為丁○○
      母親，原告於民國96年6月10日下午3時許前往台南市○○
      區○○路69巷5號 （即被告丙○○○住處）找被告甲○○
      商討債務問題，過程中雙方發生口角爭執，被告甲○○即
      基於傷害他人身體之故意，持塑膠椅子毆打原告，而被告
      丁○○及被告丙○○○2人見狀， 與甲○○共同基於傷害
      他人身體之犯意聯絡，共同徒手推打原告背部，致原告受
      有頭部外傷併臉部鈍傷、左手肘鈍挫傷之傷害。爰請求被
      告甲○○、丁○○、丙○○○三人賠償家具、鐵門之損害
      及身心慰撫金新台幣（下同）300萬元。
（二）聲明：
    1.被告應賠償原告300萬元。
    2.訴訟費用由被告負擔。
二、被告方面：甲○○抗辯略以：
（一）被告甲○○抗辯略以：
      96年6月10日沒有打原告， 是原告拿安全帽要打我，我閃
      開，原告自己跌倒，警察是原告還沒有到，我就已經先報
      案，因為原告人在外面咆哮，我太太騎樓賣冰，原告就自
      己進來大廳拿安全帽要打我，我閃開，約二分鐘後警察就
      來了，我岳母及太太當天都沒有動手。另外，我並沒有在
      四、五年前載走原告的家具。
（二）被告丁○○抗辯略以：當時原告在我家對面咆哮，我叫我
      先生（即被告甲○○）報案，原告要進入我家，我阻擋原
      告進入，原告就把我撞倒，拿安全帽攻擊我先生，原告跌
      倒後就沒有發生什麼事情。
（三）被告王瑞蓮抗辯略以：當時我在屋子裡面，原告衝進來拿
      安全帽，我趕快保護我小學四年級的孫女，我跟原告沒有
      任何肢體接觸。
（四）被告甲○○、丁○○、丙○○○三人均聲明求為判決駁回
      原告之訴。
三、得心證之理由：
（一）原告主張被告甲○○約四年多前叫人在原告鐵門上噴漆，
      說原告欠錢不還，寫的很難聽，且用卡車載走兩車原告的
      家具，請求被告賠償云云。惟均為被告所否認。查，原告
      就前揭主張，不僅未具體陳明被告甲○○所為噴漆之內容
      及載走之貨物，亦未具體陳明其損害之內容，復未陳明請
      求賠償之金額，且均未舉證以實其說，自難憑採。是原告
      請求被告賠償家具、鐵門之損害，尚乏依據，不能准許。
（二）原告又主張其於96年6月10日下午3時許前往台南市○○區
      ○○路69巷5號 （即被告丙○○○住處）找被告甲○○商
      討債務問題，過程中雙方發生口角爭執，被告甲○○即基
      於傷害他人身體之故意，持塑膠椅子毆打原告，而被告丁○○及被告丙○○○2人見狀， 與甲○○共同基於傷害他
      人身體之犯意聯絡，共同徒手推打原告背部，致原告受有
      頭部外傷併臉部鈍傷、左手肘鈍挫傷之傷害等情，為被告
      甲○○、丁○○、丙○○○三人所否認。經查：
    1.被告甲○○部分：
      原告主張被告甲○○於96年6月10日下午3時許在台南市○○區○○路69巷5號（即被告丙○○○住處） 持椅子毆打
      原告乙節，業據原告於告訴時提出成功大學附設醫院乙種
      診斷證明書為憑（附於台南市警察局第二分局96年度刑案
      偵查卷宗第11頁），並據原告警詢時（見台南市警察局第
      二分局96年度刑案偵查卷宗第2頁） 、檢察事務官偵詢時
      （見台灣台南地方法院檢察署96年度核交字第2556號偵查
      卷第4頁）、本院刑事案件第一審審理時 （見本院刑事96
      年度簡字第3068號卷第30頁）時及本院刑事案件第二審審
      理時 （見本院刑事97年度簡上字第319號卷第64頁至第68
      頁）陳述明確且始終一致，又而原告當天因遭人毆打致受
      有如事實欄所載傷勢，並旋即至醫院急診驗傷乙節，亦有
      國立成功大學醫學院附設醫院（以下簡稱成大醫院）之病
      患診療資料摘要表、診斷證明書各1紙及傷勢照片2幀可稽
      （分見台南市警察局第二分局96年度刑案偵查卷宗第11頁
      、台灣台南地方法院檢察署96年度核交字第2556號偵查卷
      第8、14、15頁）。 此外，衡諸被告丙○○○於檢察事務
      官偵詢時供稱「我只用手擋住他們兩人」等語（見台灣台
      南地方法院檢察署96年度核交字第2556號偵查卷第5頁）
      ，則非被告甲○○與原告有肢體上之衝突，被告丙○○○
      又何須以手擋住其二人。是被告甲○○抗辯於前揭時地並
      未毆打原告云云，尚不足採。故原告主張被告甲○○於前
      揭時地持塑膠椅子毆打原告乙節，為可採信。
    2.被告丁○○、丙○○○部分：
      按當事人主張於己有利之事實者，就其事實有舉證之責任
      ，民事訴訟法第277條 定有明文。本件原告主張被告丁○○、丙○○○二人於前揭時地毆打其背部云云，惟均為被
      告丁○○、丙○○○二人所否認。經查，原告此部分主張
      ，不僅未據舉證以實其說， 且觀原告於事發當日即96年6
      月10日至成大醫院驗傷之診斷證明書上僅記載原告於驗傷
      時身上受有頭部外傷併臉部鈍傷、左手肘鈍挫傷等傷害，
      並未敘及其背部受有何傷害。此外，亦查無其他證據足資
      證明被告丁○○、丙○○○曾於前揭時地毆打原告。是原
      告此部分所為被告丁○○、丙○○○二人共同毆打原告背
      部之主張，尚難憑採。
    3.綜上，原告主張被告甲○○於前揭時毆打原告成傷乙節，
      為可採信，而其餘所為被告丁○○、丙○○○二人亦於前
      揭時毆打原告乙節，則不可採。
（三）按因故意或過失，不法侵害他人之權利者，負損害賠償責
      任；又不法侵害他人之身體或健康者，對於被害人因此喪
      失或減少勞動能力或增加生活上之需要時，應負損害賠償
      責任；又不法侵害他人之身體、健康者，被害人雖非財產
      上之損害，亦得請求賠償相當之金額；民法第184條第1項
      前段、第193條第1項、第195條第1項前段分別定有明文。
      經查，本件被告甲○○不法侵害原告之身體，業如前述，
      則原告依據上開規定，請求被告甲○○賠償其非財產上之
      損害即慰撫金，即屬有據。
（四）復按關於精神慰撫金之量定，應參酌兩造之身分、地位及
      經濟狀況並加害之情形與受傷之程度等，以為裁量之標準
      ，最高法院91年度臺上字第717號民事判決參照。經查，
      原告現年62歲（民國36年1月21日生），名下有價值1,350
      ,635 元之不動產及投資；而被告甲○○現年41歲（民國5
      6年8月27日生），名下並無財產等情，有個人基本資料查
      詢結果及本院依職權調取稅務電子閘門財產所得調件明細
      表附卷可稽。本院審酌兩造之年齡、身分、地位、經濟狀
      況、系爭傷害事件發生始末及原告身體狀及受傷程度等一
      切情狀，認原告得請求被告賠償之精神慰撫金，以陸仟元
      為適當；逾此數額之請求，則屬無據。
（五）綜上所述，原告依侵權行為損害賠償法則請求被告甲○○
      慰撫金在陸仟元之範圍內，為有理由，應予准許；逾此範
      圍之請求，為無理由，應予駁回。至於原告依侵權行為損
      害賠償法則請求被告甲○○給付鐵門、家具損失及請求被
      告丁○○、丙○○○給付傷害原告之慰撫金部分，均無理
      由，均應予駁回。
四、本件判決基礎已臻明確，兩造其餘攻擊、防禦方法與舉證，
    經審核結果並不能動搖該基礎，且與本件事實之認定無涉，
    自無庸一一贅述。
五、按訴訟費用，由敗訴之當事人負擔；法院為終局判決時，應
    依職權為訴訟費用之裁判， 民事訴訟法第78條及第87條第1
    項分別定有明文。經核本件訴訟費用額為30,700元（即第一
    審裁判費），而原告之請求為一部有理由，一部無理由，爰
    依上開規定確定各一部敗訴之兩造各應負擔之訴訟費用額如
    主文第3項所示。
六、本件原告勝訴部分係命給付金額未逾50萬元之判決，依民事
    訴訟法第389條第1項第5款規定， 就原告勝訴部分，應依職
    權宣告假執行。
七、據上論結，原告之訴，為一部有理由，一部無理由，依民事
    訴訟法第79條、389條第1項第5款，判決如主文。
中    華    民    國    98    年    3     月    5     日
                        臺灣臺南地方法院民事第一庭
                                法  官  王 獻 楠
上為正本，係照原本作成。
如不服本判決，應於本判決送達後20日內提出上訴狀（須按他造
當事人之人數附繕本）。
中    華    民    國    98    年    3     月    5     日
                                書記官  李 靜 怡


司法院資訊處製作；財團法人民間司法改革基金會備份。
